臺灣彰化地方法院刑事判決
公　訴　人　臺灣彰化地方法院檢察署檢察官
被　　　告　戊○○
選任辯護人　林見軍律師
上列被告因誣告案件，經檢察官聲請簡易判決處刑（九十三年度
偵字第一三七七號），本院彰化簡易庭（九十三年度彰簡字第二
四六號）認為不宜，移由本院審理判決如下：
    主  文
戊○○未指定犯人，而向該管公務員誣告犯罪，處拘役伍拾日，
如易科罰金，以佰元折算壹日。
    事  實
一、戊○○於民國九十二年三月二十七日，明知所持有其配偶丙○○所有帳號0000000之支票二紙，其支票號碼分別
    為ＳＷ0000000，發票人為丙○○，付款人為第七商
    業銀行民族分行，發票日為九十二年四月五日，票面金額為
    新台幣（下同）二十萬元，以及ＳＷ0000000，發票
    人為丙○○，付款人為第七商業銀行民族分行，發票日為九
    十二年四月五日，票面金額為二十五萬元，並未遺失，而係
    輾轉由甲○○所合法持有，竟仍於九十二年三月二十九日上
    午十一時四十分許，前往彰化縣警察局彰化分局中華路派出
    所，未指明犯人，向該管公務員申報遺失上開支票二紙，並
    向前開銀行掛失止付，嗣甲○○將該支票提示未獲付款，始
    悉上情。
二、案經告訴人甲○○訴由臺灣彰化地方法院檢察署檢察官偵查
    並向本院聲請簡易判決處刑。
　　理  由
一、訊據被告戊○○固不否認有上開報警及掛失止付之事實，惟
    矢口否認右揭犯行，辯稱：因為我想知道是誰偷了我的二張
    支票，我要叫他出來，且係在合理懷疑支票應係遭乙○○偷
    竊而告遺失之情況下，予以申報遺失，並無誣告之意云云。
    經查：被告戊○○就何時知道票據流向之事，於偵查中供稱
    「‧‧‧直到三月底我才發現遺失，我叫我妹去問她朋友，
    叫她朋友出來處理，問的結果說吳先生那有二張我們的票，
    ‧‧‧」（見九十二年度他字第一二六二號偵查卷第十八頁
    ）以及「（九十二年三月二十七日前）我還不知道（票在誰
    手上），九十二年三月二十七日後，我妹妹有說在甲○○那
    裡，因乙○○丈夫是好朋友，我妹妹有去問甲○○，她回來
    告訴我票應該是乙○○拿去沒錯，但是我問我妹妹到底票是
    開多少，甲○○跟我妹妹說一張開二十萬，一張開二十五萬
    ，這樣子我知道沒有辦法，趕緊去報遺失」等語（見九十三
    年度偵字第一三七七號偵查卷第二二頁背面），另審酌證人
    即告訴人甲○○、證人丁○○、丙○○及沈家政均證稱，九
    十二年三月二十七日渠等四人有在證人丁○○家中討論上開
    二紙支票償付之事情，復據被告戊○○供述在卷，均足證被
    告戊○○已於九十二年三月二十九日申報票據遺失前，即已
    知悉上開票據為告訴人甲○○所持有，並未遺失，被告戊○○僅係因為票面金額過高而以申報票據遺失之手法，達到拒
    絕付款之目的，實不足取，是其主觀上仍有未指定犯人而向
    該管公務員誣告犯罪之故意，灼然甚明。本件事證明確，被
    告犯行堪以認定。
二、被告辯解本件二張支票係乙○○竊走而告遺失云云不足採信
    ：
　　被告於偵查及本院審理中始終供述不知上開二張支票票面有
    何記載，惟查：證人即被告之妹妹丁○○於偵查中證述：「
    我約他（指甲○○）來是因我哥有壓力，希望能在『到期日
　　內』將事情解決」等語（見九十二年度他字第一二六二號偵
  　查卷第十九頁背面），被告卻於九十三年四月二十六日刑事
    答辯狀中供承係在九十二年三月二十七日告訴人甲○○、證
    人丁○○、丙○○及沈家政等四人在證人丁○○家中討論上
    開二紙支票償付事情之後才知道「到期日」係九十二年四月
    五日，若被告確實不知上開二張支票有何記載，如何趕在『
    到期日內』將事情解決；何況被告自承係在九十二年三月底
    發現上開二張支票遺失一節，與證人丁○○證述：在九十二
    年二月底被告告知掉了二張票等語（見九十二年度他字第一
    二六二號偵查卷第五六頁）不同；加上被告供述：九十二年
    二月間乙○○與丁○○至伊辦公室拿降尿酸的藥時，該藥與
    本案二張支票均一起放在辦公桌抽屜內，而且被告回去時，
    確定藥已經拿走了等語（見九十二年度他字第一二六二號偵
    查卷第三二頁背面、第三三頁），降尿酸的藥既然與本案二
    張支票均一起放在辦公桌抽屜內，為何能確定降尿酸藥已經
    拿走，卻未發現同置一處之本案二張支票已經不見了；且證
    人丁○○對於如何找到告訴人先是表示「我問工廠內乙○○
    的朋友，乙○○的朋友說乙○○的確手腳不乾淨，可能會『
    留』票去甲○○那邊」、「（問：你的朋友怎知乙○○會向
    甲○○調頭寸？）只是猜啦，有聽說在調錢。」等語（見九
    十二年度他字第一二六二號偵查卷第十九頁），後又表示：
    「因為我曾看過乙○○拿一個牛皮紙袋給甲○○，乙○○說
    內是錢，我會找甲○○，就是想探聽是不是乙○○有拿二張
    票給甲○○」等語（見九十二年度他字第一二六二號偵查卷
    第五六頁）不同，此部分證人丁○○所述是否可採尚有疑義
    ，是以證人沈家政於偵查中及甲○○先後於偵查暨本院審理
    中證述：乙○○向伊調借現金時，有表明票主（指發票人丙○○）也是需要一點現金，事後調得之現金，丙○○及丁○○均有取得部分款項一節，尚非無據。被告辯解本件二張支
    票係乙○○竊走而告遺失云云不足採信，附此敘明。
三、核被告戊○○所為，係犯刑法第一百七十一條第一項之未指
    定犯人誣告罪。爰審酌被告未能坦承犯行，且掛失之支票金
    額不少，尚無前科之品行，且掛失之支票金額不少，量處如
    主文所示之刑，並諭知易科罰金之折算標準。
據上論斷，應依刑事訴訟法第四百五十二條、第二百九十九條
第一項前段，刑法第一百七十一條第一項、第四十一條第一項
前段，罰金罰鍰提高標準條第一條前段、第二條，判決如主文。
本案經檢察官賴志盛到庭執行職務。
中　　華　　民　　國　　94　　年　　7 　　月　　13　　日
                  刑事第二庭　  審判長法  官　石馨文
                                      法　官  郭麗萍
                                      法　官  李水源
以上正本證明與原本無異。
如不服本判決，應於判決送達後十日內向本院提出上訴狀 (須附
繕本)。
告訴人或被害人對於判決如有不服具備理由請求檢察官上訴者，
其上訴期間之計算係以檢察官收受判決正本之日期為準。
中　　華　　民　　國　　94　　年　　7 　　月　　22　　日
                                      書記官  廖  建  興
附錄本案論罪科刑法條全文
刑法第一百七十一條第一項
未指定犯人，而向該管公務員誣告犯罪者，處一年以下有期徒刑
、拘役或三百元以下罰金。
